【裁判字號】    97,交聲,1516
【裁判日期】    980331
【裁判案由】    違反道路交通管理處罰條例聲明異議
【裁判全文】
臺灣士林地方法院交通事件裁定        97年度交聲字第1516號
    原處分機關  臺北市交通事件裁決所
    異  議  人
    即受處分人  乙○○
上列受處分人因違反道路交通管理處罰條例案件，對於臺北市交
通事件裁決所中華民國97年10月6 日所為之處分（原處分案號：
北市裁罰字第裁22-AC0000000號）聲明異議，本院裁定如下：
    主    文
異議駁回。
    理    由
一、按汽車駕駛人，行車速度，超過規定之最高時速，或低於規
    定之最低時速，除有行車速度超過規定之最高時速60公里以
    上之外，處新臺幣（下同）1 千200 元以上2 千400 元以下
    罰鍰；又汽車駕駛人，有上開情形者，除依原條款處罰鍰外
    ，並記違規點數1 點，道路交通管理處罰條例第40條、第63
    條第1 項第1 款，分別定有明文。次按汽車駕駛人之行為經
    以科學儀器取得證據資料證明其行為違規，當場不能或不宜
    攔截製單舉發者，得逕行舉發；又該逕行舉發，應記明車輛
    牌照號碼、車型等可資辨明之資料，以汽車所有人為被通知
    人製單舉發；再本條例所稱汽車，包括機器腳踏車在內，道
    路交通管理處罰條例第7 條之2 第1 項第7 款、第4 項、第
    3 條第8 款，亦定有明文。再按違反道路交通管理處罰條例
    第40條事件，機車駕駛人行車速度，超過規定之最高時速未
    滿20公里，期限內繳納罰鍰或到案聽候裁決者，處1 千200
    元罰鍰，亦為違反道路交通管理事件統一裁罰基準及處理細
    則第2 條第2 項之裁罰基準表所明定。
二、本件異議人即受處分人乙○○所有之車號AWX －158 號重型
    機車，於民國97年7 月25日23時12分，在臺北市士林區○○
    ○道○ 段往上山方向格致國中對面，經臺北市政府警察局士
    林分局交通分隊員警依雷達測速照相儀器拍得之採證相片，
    逕行舉發「限速40公里，經測時速51公里，超速11公里（未
    滿20公里）」，受處分人於應到案日期前提出申訴，經原處
    分機關臺北市交通事件裁決所審查結果，仍認有前開違規行
    為，而依道路交通管理處罰條例第40條規定，裁處受處分人
    罰鍰1 千200 元等情，有臺北市政府警察局舉發違反道路交
    通管理事件通知單（北市警交大字第AC0000000 號）、臺北
    市交通事件裁決所違反道路交通管理事件裁決書（北市裁罰
    字第裁22-AC0000000 號）等件可稽。
三、受處分人異議意旨略以：依伊所提供的相片可以看出速限標
    誌被樹枝擋住，該路段速限究竟是40、50還是60呢？難道沒
    有標示，說多少就多少嗎？若整段仰德大道有速限，應從山
    下即應清楚表示，不應標示不明，只知處罰強制人民繳罰單
    ，據此聲明異議云云，並提出違規路段相片3 紙為據。
四、經查：
(一)、受處分人所有之車號AWX －158 號重型機車，於民國97年7
    月25日23時12分，在臺北市士林區○○○道○ 段往上山方向
    格致國中對面限速40公里路段，因時速51公里，超速11公里
    而遭臺北市政府警察局士林分局交通分隊員警依雷達測速儀
    自動感應測速拍得之採證相片逕行舉發等情，業據證人即舉
    發員警甲○○於本院調查中證述在案，且有採證相片1 紙、
    證人庭呈之經濟部標準檢驗局雷達測速儀檢定合格證書1 紙
    附卷可稽，事證明確；
(二)、受處分人雖辯稱：舉發違規路段之速限標誌不明，並提出違
    規路段相片3 紙為據（相片顯示限速標誌及「前有測速照相
    」警告標示，有被路旁之樹及草遮住部分之情形）。惟查，
    關於違規地點之速限標誌設置情形，證人即舉發員警甲○○
    於本院調查中具結證稱：伊在士林分局擔服仰德大道交通勤
    務已有12年，仰德大道上山方向沿途設有多處速限標誌及警
    告標示，這些都已經存在有好幾年了；本件舉發的是上山方
    向的超速違規，伊有拍攝沿路相片到院，第1 張相片是上山
    起點的照片，該處有限速40之標誌；第2 張相片是國安局上
    山方向的照片，該處有速限40之標誌；第3 張相片是仰德大
    道3 段白雲山莊上山方向的照片，該處有限速40之標誌及「
    前有測速照相」之警告標示；第4 張相片是仰德大道4 段格
    致國中上山方向之「前有測速照相」之警告標示；第5 張相
    片是格致國中前有限速40之標誌；第6 張是本件採證儀器擺
    設的位置，最靠近違規地點前方的限速標誌及「前有測速照
    相」警告標示，分別是第3 張及第4 張相片位置，距離第6
    張相片各約超過300 公尺、114 公尺；受處分人所提出之違
    規路段相片雖顯示有被路旁之樹及草擋住標誌之情形，但依
    據伊之執勤經驗，仰德大道沿途在上開數相片所示地點都有
    標示，上山方向之車輛應該都可以看到，何況依「臺北市市
    區道路行車速限別於法定速限50公里之道路及路段」之明文
    規定，屬於山區道路之仰德大道路段，速限就是40公里，就
    算沒有看到速限及警告標示，依該法規規定也應該知道速限
    就是40公里等語（見本院98年2 月20日調查筆錄），並有證
    人庭呈之速限及警告標示、採證儀器位置相片共6 紙，及「
    臺北市市區道路行車速限別於法定速限50公里之道路及路段
    」規定可憑。按證人乃原處分機關舉發受處分人有前述違規
    行為之原證人，並到庭具結擔保其供述之真實性，且在負擔
    偽證罪之心理處罰狀態下，證述受處分人經認定違規及舉發
    之經過，依卷存證據資料並無任何積極證據足資證明證人上
    述證述係屬虛偽，亦無足以令人顯信證人之證述為不可採之
    品格證據或前科證據存在，並有證人庭呈之限速標誌及警告
    標示之相片可佐，自堪信證人所述為真實，本件違規地點前
    於上開相片所示多處位置均設有限速標誌及警告標示，佐以
    受處分人為具有一般智識程度之成年國民，對於依法公布之
    法規亦有知悉義務等情，對於仰德大道為速限40公里路段，
    尚難諉為不知。受處分人所辯，洵無可採。
五、綜上，受處分人所有之車輛，確有違反道路交通管理處罰條
    例第40條所規定行車速度超過規定最高時速未滿20公里之超
    速情事，舉發機關依法舉發、原處分機關依法裁處受處分人
    1 千200 元罰鍰，並記違規點數1 點，並無違誤。受處分人
    之聲明異議，為無理由，應予駁回。
六、據上論斷，依道路交通案件處理辦法第19條，裁定如主文。
中    華    民    國    98    年    3    月     31    日
                  交通法庭  法  官  孫  曉  青
以上正本證明與原本無異。
如不服本裁定應於送達後5 日內向本院提出抗告狀。
                            書記官  李  佳  穎
中    華    民    國    98    年    3    月     31    日


司法院資訊處製作；財團法人民間司法改革基金會備份。
